【裁判字號】    99,訴,86
【裁判日期】    990401
【裁判案由】    違反毒品危害防制條例
【裁判全文】
臺灣屏東地方法院刑事判決                99年度訴字第86號
公  訴  人  臺灣屏東地方法院檢察署檢察官
被      告  甲○○
上列被告因違反毒品危害防制條例案件，經檢察官提起公訴（98
年度毒偵字第2056號），及當庭追加起訴施用第二級毒品部分，
茲因被告就被訴事實為有罪之陳述，經告知簡式審判程序意旨，
並聽取公訴人及被告之意見後，本院合議庭裁定由受命法官獨任
依簡式審判程序審理，判決如下：
    主  文
甲○○施用第一級毒品，累犯，處有期徒刑柒月，扣案海洛因壹
包（毛重零點貳伍公克）沒收銷燬；又施用第二級毒品，累犯，
處有期徒刑月，沾黏甲基安非他命成分之玻璃球吸食器壹支沒
收銷燬。應執行有期徒刑玖月，扣案海洛因壹包（毛重零點貳伍
公克）及沾黏甲基安非他命成分之玻璃球吸食器壹支均沒收銷燬
。
    事  實
一、甲○○於民國91年間因施用毒品案件，經本院以92年度毒聲
    字第509 號裁定送觀察、勒戒後，認無繼續施用毒品之傾向
    ，於92年5 月12日執行完畢釋放，並經屏東地方法院檢察署
    檢察官於92年5 月13日以92年度毒偵字第496 號、第658 號
    為不起訴處分確定。復於94年間，因施用第一級毒品案件，
    經本院以94年度訴字第304 號判決判處有期徒刑10月確定，
    於95年3 月22日執行完畢。96年間復因施用第一級毒品案件
    ，經本院以96年度訴字第284 號判決判處有期徒刑1 年4 月
    ，並經本院96年度聲減字第2334號裁定減刑為有期徒刑8 月
    確定。又於95年間因施用第一級毒品案件，經本院以95年度
    訴字第986 號判決判處有期徒刑1 年確定；96年間因違反臺
    灣地居區與大陸地區人民關係條例案件，經本院以96年度訴
    字第1445號判決判處並減刑為有期徒刑7 月、3 月，上開各
    罪，並經本院以97年度聲字第1579號裁定減刑為6 月、7 月
    、3 月，應執行有期徒刑1 年2 月確定，並於前述有期徒刑
    8 月接續執行，於98年4 月20日執行完畢。
二、詎甲○○猶不知悔改，基於施用第一級及第二級毒品之犯意
    ，於98年11月28日晚上12時許，在屏東縣內埔鄉○○村○○
    路115 號住處內，以針筒注射之方式，施用第一級毒品海洛
    因1 次，再以玻璃球燒烤方式，施用第二級毒品甲基安非他
    命1 次。嗣於98年11月29日下午2 時30分許，在屏東縣內埔
    鄉○○路與五經巷口，為警攔檢查獲，扣得海洛因1 包（毛
    重0.25公克）、玻璃球吸食器1 支、經警對其採尿送驗，其
    尿液中檢出海洛因代謝後之嗎啡及甲基安非他命反應，始查
    悉上情。
三、案經屏東縣政府警察局內埔分局報告台灣屏東地方法院檢察
    署檢察官偵查起訴。
    理  由
一、本件被告所犯係死刑、無期徒刑、最輕本刑為3 年以上有期
    徒刑以外之罪，其於本院準備程序中就前揭被訴事實為有罪
    之陳述，經受命法官告知簡式審判程序之旨，並聽取其與公
    訴人之意見後，本院認無不得或不宜改依簡式審判程序進行
    之處，爰依刑事訴訟法第273 條之1 第1 項、第284 條之1
    ，本院合議庭裁定由受命法官獨任依簡式審判程序審理；又
    簡式審判程序之證據調查，依刑事訴訟法第273 條之2 規定
    ，不受同法第159 條第1 項審判外陳述排除之限制，再被告
    對於卷內之各項證據，亦不爭執證據能力，故卷內所列之各
    項證據，自得作為證據，合先敘明。
二、上揭被告施用第一級毒品海洛因及甲基安非他命之事實，業
    據被告甲○○於本院審理時坦承不諱，而被告為警所採集之
    尿液檢體，經送請台灣檢驗科技股份有限公司檢驗，呈嗎啡
    陽性反應，有該公司濫用藥物尿液檢驗報告1 份在卷可稽，
    雖該檢驗報告對於甲基安非他命部分結果判定認係陰性，惟
    該檢驗報告之初步檢驗結果亦檢驗出有甲基安非他命反應，
    而此部分業據被告於檢察官偵查中及本院審理時均自白於前
    述時、地確有吸食甲基安非他命，並有玻璃球吸食器1 支扣
    案可證。足認被告自白施用甲基安非他命與事實相符，應可
    採信。本件被告施用第一、二級毒品之事證明確，被告犯行
    應可認定。
三、按施用第一、二級毒品為犯罪行為，毒品危害防制條例第10
    條定有處罰明文。故施用第一、二級毒品者，依前揭規定本
    應科以刑罰。惟基於刑事政策，對合於一定條件之施用者，
    則依同條例第20條、第23條之規定，施以觀察、勒戒及強制
    戒治之保安處分。又毒品危害防制條例於92年7 月9 日修正
    公布，自93年1 月9 日施行，其中第20條、第23條將施用毒
    品之刑事處遇程式，區分為「初犯」及「5 年內再犯」、「
    5 年後再犯」。依其立法理由之說明：「初犯」，經觀察、
    勒戒或強制戒治後，應為不起訴處分或不付審理之裁定；經
    觀察、勒戒或強制戒治執行完畢釋放後，「5 年內再犯」者
    ，因其再犯率甚高，原實施之觀察、勒戒及強制戒治既已無
    法收其實效，爰依法追訴或裁定交付審理。至於經觀察、勒
    戒或強制戒治執行完畢釋放後，「5 年後再犯」者，前所實
    施之觀察、勒戒或強制戒治已足以遮斷其施用毒品之毒癮，
    為期自新及協助其斷除毒癮，仍適用「初犯」規定，先經觀
    察、勒戒或強制戒治之程式。從而依修正後之規定，僅限於
    「初犯」及「5 年後再犯」2 種情形，始應先經觀察、勒戒
    或強制戒治程式。倘被告於5 年內已再犯，經依法追訴處罰
    ，縱其第3 次（或第3 次以上）再度施用毒品之時間，在初
    犯經觀察、勒戒或強制戒治執行完畢釋放5 年以後，已不合
    於「5 年後再犯」之規定，且因已於「5 年內再犯」，顯見
    其再犯率甚高，原實施觀察、勒戒或強制戒治，已無法收其
    實效，即應依該條例第10條處罰（最高法院97年9 月9 日97
    年度第5 次刑事庭會議決議參照）。本件被告前於91年間因
    施用毒品案件，經本院以92年度毒聲字第509 號裁定送觀察
    、勒戒後，認無繼續施用毒品之傾向，於92年5 月12日執行
    完畢釋放，並經屏東地方法院檢察署檢察官於92年5 月13
    日以92年度毒偵字第496 號、第658 號為不起訴處分確定。
    復於94年間，因施用第一級毒品案件，經本院以94年度訴字
    第304 號判決判處有期徒刑10月確定，於95年3 月22日執行
    完畢。96年間復因施用第一級毒品案件，經本院以96年度訴
    字第284 號判決判處有期徒刑1 年4 月，並經本院96年度聲
    減字第2334號裁定減刑為有期徒刑8 月確定。又於95年間因
    施用第一級毒品案件，經本院以95年度訴字第986 號判決判
    處有期徒刑1 年確定；96年間因違反臺灣地居區與大陸地區
    人民關係條例案件，經本院以96年度訴字第1445號判決判處
    並減刑為有期徒刑7 月、3 月，上開各罪，並經本院以97
    年度聲字第1579號裁定減刑為6 月、7 月、3 月，應執行有
    期徒刑1 年2 月確定，並於前述有期徒刑8 月接續執行，於
    98年4 月20日執行完畢等情，有臺灣高等法院被告全國前案
    紀錄表1 份附卷足憑。被告前因犯施用毒品罪，經觀察、勒
    戒執行完畢釋放後，5 年內既已再犯施用毒品罪，並經依法
    追訴處罰，縱本次施用毒品之時間，係在前次施用毒品經觀
    察、勒戒執行完畢釋放5 年以後，仍與「5 年後再犯」有別
    ，而無毒品危害防制條例第20條第3 項之適用，自應依法論
    科。
四、按海洛因係毒品危害防制條例第2 條第2 項第1 款所定之第
    一級毒品，不得非法持有、施用。故核被告甲○○所為，係
    犯毒品危害防制條例第10條第1 項施用第1 級毒品罪及同條
    第2 項之施用第2 級毒品罪。其施用前持有海洛因及甲基安
    非他命之低度行為，應各為施用之高度行為所吸收，均不另
    論罪。被告所犯上開二罪間犯意各別，行為互異，應分別論
    罪，合併處罰。又被告於94年間，因施用第一級毒品案件，
    經本院以94年度訴字第304 號判決判處有期徒刑10月確定，
    於95年3 月22日執行完畢。96年間復因施用第一級毒品案件
    ，經本院以96年度訴字第284 號判決判處有期徒刑1 年4 月
    ，並經本院96年度聲減字第2334號裁定減刑為有期徒刑8 月
    確定。又於95年間因施用第一級毒品案件，經本院以95年度
    訴字第986 號判決判處有期徒刑1 年確定；96年間因違反臺
    灣地居區與大陸地區人民關係條例案件，經本院以96年度訴
    字第1445號判決判處並減刑為有期徒刑7 月、3 月，上開各
    罪，並經本院以97年度聲字第1579號裁定減刑為6 月、7 月
    、3 月，應執行有期徒刑1 年2 月確定，並於前述有期徒刑
    8 月接續執行，於98年4 月20日執行完畢，有臺灣高等法院
    被告前案紀錄表1 份在卷可按，其於5 年以內再故意犯本件
    有期徒刑以上之罪，依刑法第47條第1 項規定，應論以累犯
    ，並加重其刑。
五、爰審酌被告曾因施用毒品經送觀察勒戒處所施以勒戒後，仍
    未能戒斷其施用毒品之惡習，足見其陷溺已深，惟因施用毒
    品僅係戕害其自己身心並無加害他人，此次施用毒品次數僅
    2 次，且其犯罪後坦承犯行、態度尚稱良好等一切情狀，分
    別量處如主文所示之刑，並定其應執行刑。扣案海洛因1 包
    （毛重0.25公克），確含有海洛因成分，有屏東政府警察局
    內埔分局毒品初步檢驗報告表1 分附卷足憑，應依毒品危害
    防制條例第18條第1 項前段，沒收銷燬之。另扣案之玻璃球
    1 支業經被告自承用以供施用第二級毒品犯罪使用，玻璃球
    內所沾黏之甲基安非他命，顯已析離不易，此觀卷附法務部
    調查局93年3 月19日調科壹字第09300113 060號函文意旨自
    明，應與所沾黏之毒品併同處分，亦應依毒品危害防制條例
    第18條第1 項前段，沒收銷燬之。
據上論斷，應依刑事訴訟法第273 條之1第1項、第299 條第1 項
前段，毒品危害防制條例第10條第1 項、第2 項、第18條第1 項
前段，刑法第11條、第47條第1 項、第51條第5 款，判決如主文
。
本案經檢察官李秀玲到庭執行職務。
中    華    民    國    99    年    4    月    1     日
                  刑事第二庭  法  官  簡光昌
以上正本證明與原本無異。
如不服本判決應於收受判決後10日內向本院提出上訴書狀，並應
敘述具體理由；其未敘述上訴理由者，應於上訴期間屆滿後20日
內向本院補提理由書（均須按他造當事人之人數附繕本）「切勿
逕送上級法院」。
中    華    民    國    99    年    4     月    1     日
                              書記官  黃佳惠
本案論罪科刑法條：
毒品危害防制條例第10條
施用第一級毒品者，處 6 月以上 5 年以下有期徒刑。
施用第二級毒品者，處 3 年以下有期徒刑。

司法院資訊處製作；財團法人民間司法改革基金會備份。
